最　高　行　政　法　院　裁　定
　　　　　　　　　　　　　　　　　　 96年度裁字第00391號
抗　告　人　甲○○
上列抗告人因與相對人花蓮縣政府間土地重劃事件，對於中華民
國95年6月19日臺北高等行政法院95年度訴字第765號裁定提起抗
告，本院裁定如下︰
　　主  文
抗告駁回。
抗告訴訟費用由抗告人負擔。
　　理  由
一、本件抗告人因土地重劃事件，提起行政訴訟。原審法院以：
    按「訴願之提起，應自行政處分達到或公告期滿之次日起30
    日內為之。……訴願之提起，以原行政處分機關或受理訴願
    機關收受訴願書之日期為準。」「訴願事件有左列各款情形
    之一者，應為不受理之決定：……二、提起訴願逾法定期間
    或……者。……八、對於非行政處分或其他依法不屬訴願救
    濟範圍內之事項提起訴願者。」分別為訴願法第14條第1項
    、第3項、第77條第2款、第8款所明定。又提起訴願，以有
    行政處分之存在為前提要件；所謂行政處分者，係指行政主
    體，基於職權，就具體事件，所為發生公法上法律效果之單
    方行政行為而言，至行政機關所為單純事實之敘述（或事實
    通知）或理由之說明，既不因該項敘述或說明而生何法律上
    之效果者，自非行政處分，人民即不得對之提起訴願，本院
    44年判字第18號、62年裁字第41號著有判例。抗告人原有坐
    落花蓮縣花蓮市○○段369-5地號土地，面積115平方公尺，
    參加相對人辦理之第2期嘉豐市地重劃，重劃後受配莊敬段
    381地號土地，面積為85平方公尺。上開土地分配結果，經
    相對人以民國（下同）69年11月24日府地劃字第82260號公
    告，公告期間自69年11月25日起至69年12月24日止。抗告人
    於69年12月20日以參加重劃之土地係有建物之土地，重劃後
    土地面積卻減少，請予補足土地等由，提出異議。經相對人
    以70年1月3日府地劃字第89403號函復：「主旨：台端申請
    將嘉豐市地重劃區○○○○○段380、381、382號土地，請
    重新補足以利民等之居住乙案，經核對重劃資料結果，本筆
    土地已建鋼筋水泥房屋，後面係空地，台端請求重新補足分
    配土地事宜，依據土地重劃分配有關規定不合，歉難辦理，
    復請查照。說明：復台端69年12月20日申請書。」已就抗告
    人上開申請為否准之行政處分。抗告人未對該重劃公告及上
    開否准重新分配土地之行政處分提起訴願，前開69年第8226
    0號公告所為重劃分配結果之處分，即因公告期滿已告確定
    。嗣抗告人就同一事件復以存證該函向相對人陳情，相對人
    亦分別以89府劃字第002907號、89府地劃字第13795號、89
    地劃字第8516號及89年1月25日89府地劃字第008516號函復
    抗告人，抗告人不服該89府地劃字第008516號函，提起訴願
    ，經當時之訴願機關臺灣省政府89年6月28日89府訴一字第
    125895號訴願決定以該函僅係單純之事實敘述及理由說明，
    非屬行政處分等由，駁回訴願。抗告人未依限提起行政訴訟
    而告確定。抗告人復於94年5月間、6月間向相對人就同一事
    件提出陳情，7月間再向相對人陳請撤銷上開重劃分配結果
    ，並將重劃後減少之30平方公尺土地歸還等由，提出申訴，
    經相對人94年7月26日府地劃字第9401025050號函復略以：
    「……二、有關台端申訴書說明一及二部分，本府已於94年
    5月27日府地劃字第09400693640號函復說明該花蓮市○○段
    381地號係重劃區土地，減少的面積係依市地重劃實施辦法
    等相關規定抵付重劃負擔，非本府徵收土地。……四、有關
    說明四部分，係花蓮縣花蓮地政事務所建物複丈結果台端所
    有之建物基層面積為41.22平方公尺（使用執照為39. 75平
    方公尺），騎樓面積16.75平方公尺（使用執照為18.2平方
    公尺），法定空地以使用執照26.72平方公尺計，該建物地
    面層加計法定空地面積依複丈結果或使用執照記載皆於85平
    方公尺以內，與建物基地莊敬段381地號現登記面積85平方
    公尺相符，至於該基地範圍外與他人糾紛部分，因涉民事爭
    議，請循司法途徑解決。」抗告人不服，提起訴願。訴願決
    定以上開函係對抗告人陳情事項，將處理經過答復抗告人，
    核其內容，僅屬事實之敘述及理由之說明，並非對新事實所
    為之新處分，自非訴願法上所稱之行政處分，訴願人對之提
    起訴願為不合法，而為訴願不受理之決定，於法即無不合。
    抗告人對於同一事件藉由多次陳情之方式異議，並提起訴願
    ，其目的實係對於已確定之重劃分配結果不服，欲申請重新
    分配。惟依行政程序法第128條之規定，行政處分於法定救
    濟期間過後，如有該條第1項所列1至3款情形方得向行政機
    關申請撤銷、廢止或變更之，且縱有該3款之情形依同條第2
    項之規定，自法定救濟期間經過5年者，亦不得申請。
二、原裁定經核無違誤。抗告人猶執詞主張：本件相對人從未通
    知抗告人重劃分配之結果，抗告人亦未曾提出異議，相對人
    所提69年之異議書顯係偽造。抗告人於94年7月15日所提出
    之申請書，始為抗告人對重劃結果之異議，相對人94年7月
    26日府地劃字第09401025050號函應屬行政處分云云，均無
    足採，其抗告為無理由，應予駁回。
三、依行政訴訟法第104條、民事訴訟法第95條、第78條，裁定
    如主文。
中　　華　　民　　國　　96　　年　　2　　 月　　14　　日
                  第二庭審判長法  官　高　啟　燦
                              法  官  黃　璽　君
                              法  官　廖　宏　明
                              法  官　楊　惠　欽
                              法  官　林　樹　埔
以  上  正  本  證  明  與  原  本  無  異
中　　華　　民　　國　　96　　年　　2　　 月　　15　　日
　　　　　　　　　　　　　　　書記官　邱　彰　德
